【裁判字號】    99,台上,7909
【裁判日期】    991216
【裁判案由】    偽造文書等罪
【裁判全文】
最高法院刑事判決            九十九年度台上字第七九０九號
上  訴  人  陳秀君
選任辯護人  楊申田律師
            吳淑靜律師
上列上訴人因偽造文書等罪案件，不服台灣高等法院高雄分院中
華民國九十八年八月四日第二審判決（九十八年度上訴字第一０
０六、一０一一號，起訴案號：台灣高雄地方法院檢察署九十七
年度偵字第一一三三九號），提起上訴，本院判決如下：
    主  文
原判決關於偽造公印文、行使偽造私文書部分撤銷，發回台灣高
等法院高雄分院。
其他上訴駁回。
    理  由
一、發回部分
本件關於上訴人陳秀君偽造公印文、行使偽造私文書部分，原判
決認其上訴書狀未敘述具體理由，不合上訴之法定要件，因而維
持第一審依想像競合犯之規定（一行為同時觸犯偽造公印文、偽
造特種文書罪，行使偽造私文書、行使偽造特種文書罪及詐欺取
財罪），從一重論處上訴人偽造公印文罪刑、行使偽造私文書罪
刑（共七罪）部分之判決，駁回上訴人在第二審之該部分上訴，
固非無見。
惟查，不服第一審判決而上訴於第二審法院者，應提出上訴書狀
，上訴書狀應敘述具體理由，刑事訴訟法第三百六十一條第一、
二項定有明文。所謂「應敘述具體理由」，指就不服判決之理由
為具體之敘述而非空泛之指摘而言。上訴理由就其所主張第一審
判決有違法或不當之情形，如已舉出該案相關之具體事由，足為
其理由之所憑，即不能認係徒托空言或漫事指摘，縱其所舉理由
經調查結果並無可採，要屬上訴有無理由之範疇，尚難遽謂未敘
述具體理由。又我國刑事訴訟法之第二審採覆審制，就被告案件
經上訴之部分，為完全重複之審理，第二審法院就其調查證據之
結果，本於自由心證而認定事實及適用法律，非僅依第一審判決
基礎之資料，加以覆核而已。被告就其於偵查或第一審不曾抗辯
或聲請調查證據之事項，縱於上訴第二審時始執為主張或聲請，
既為法所不禁，有審理事實職責之第二審，自應予以調查，然後
基於調查所得心證，以為判斷事實之基礎。上訴人所提出之第二
審上訴狀，針對第一審判決主張，上訴人所犯數罪原均得易科罰
金，經一審定應執行刑為有期徒刑一年二月，未及依司法院釋字
第六六二號解釋，諭知得易科罰金，有違上開解釋；又上訴人於
案發後坦承犯行，並與被害人在原審即達成和解，原判決未審酌
刑法第五十七條、五十九條規定，並依自首減輕其刑或從輕量刑
並宣告緩刑，有消極不適用法規之違法等語。查司法院已於原審
判決前之民國九十八年六月十九日作成釋字第六六二號解釋，宣
告九十四年二月二日修正公布之刑法第四十一條第二項，關於數
罪併罰，數宣告刑均得易科罰金，而定應執行之刑逾六個月者，
排除適用同條第一項得易科罰金之規定部分，與憲法第二十三條
之規定有違，自該解釋公布之日起失其效力。立法院並相應於九
十八年十二月十五日三讀通過現行刑法第四十一條第八項之修正
條文，規定數宣告刑均得易科罰金或易服社會勞動，其應執行之
刑逾六個月者，亦有同條第一項至第四項及第七項之適用。本件
第一審判決時，釋字第六六二號雖尚未公布，惟上訴人於九十八
年六月二十五日提起上訴時，該號解釋業已公布生效，上訴意旨
已具體指摘原判決此部分違法；且上訴人又主張第一審未適用自
首減輕其刑為不當等情，原審未經調查，即謂「被告並無自首情
形，自無減輕與否之問題，上訴理由另指摘之未諭知緩刑及自首
應減輕其刑云云，亦無具體理由」，逕行就上訴狀所載為有無理
由之實體論斷，亦屬違法。上訴意旨執以指摘原判決不當，非無
理由，應認原判決關於偽造公印文、行使偽造私文書部分有撤銷
發回更審之原因。
二、駁回部分
按刑事訴訟法第三百七十六條所列各罪之案件，經第二審判決者
，不得上訴於第三審法院，為該法條所明定。本件關於上訴人犯
詐欺罪部分，原審係維持第一審依刑法第三百三十九條第一項論
處罪刑之判決，駁回上訴人在第二審之該部分上訴，核屬刑事訴
訟法第三百七十六條第四款之案件。依首開說明，既經第二審判
決，自不得上訴於第三審法院，上訴人猶提起上訴，顯為法所不
許，應併駁回。
據上論結，應依刑事訴訟法第三百九十七條、第四百零一條、第
三百九十五條前段，判決如主文。
中    華    民    國  九十九  年   十二   月   十六   日
                      最高法院刑事第十庭
                          審判長法官  石  木  欽  
                                法官  洪  佳  濱  
                                法官  韓  金  秀  
                                法官  段  景  榕  
                                法官  周  煙  平  
本件正本證明與原本無異
                                      書  記  官  
中    華    民    國  九十九  年   十二   月  二十三  日
                                                      v

司法院資訊處製作；財團法人民間司法改革基金會備份。
